臺灣板橋地方法院刑事判決　　　　　　 95年度訴緝字第165號
公　訴　人　臺灣板橋地方法院檢察署檢察官
被　　　告　甲○○
上列被告因違反毒品危害防制條例案件，經檢察官提起公訴（94
年度毒偵字第5218號）及移送併辦（95年度毒偵字第5495號），
本院以簡式審判程序審理，判決如下：
    主  文
甲○○施用第一級毒品，處有期徒刑壹年拾月。扣案之第一級毒
品海洛因貳包（合計淨重零點壹零公克）沒收銷燬之，注射針筒
陸支、止血帶壹條均沒收之。
    事  實
一、甲○○前於民國92年間因施用第一級毒品案件，經臺灣高雄
    地方法院裁定送觀察、勒戒後，認無繼續施用毒品之傾向，
    於92年11月27日執行完畢後釋放出所，並由同法院以92年度
    訴緝字第220 號判決免刑確定。竟於上開觀察、勒戒執行完
    畢釋放後5 年內，基於施用第一級毒品海洛因之包括犯意，
    自94年1 月間某時起至95年8 月15日晚上某時止，在其位於
    臺北縣中和市○○街112 巷22弄14號4 樓住處、臺北縣板橋
    市○○街111 巷19號5 樓頂樓加蓋A 號套房租屋處、臺北縣
    中和市○○路之「烘爐地」等處，以將海洛因置入注射針筒
    加水稀釋施打手臂靜脈之方式，密集施用第一級毒品海洛因
    多次（約每2 日施用1 次）。為警先後於：(一)94年9 月9 日
    16時許，在臺北縣板橋市○○街111 巷19號5 樓頂樓加蓋A
    號套房租屋處查獲，並扣得第一級毒品海洛因33包（合計淨
    重7.63公克，起訴書誤載為約10.6公克），及甲○○所有、
    供其施用第一級毒品海洛因所用之注射針筒6 支、止血帶1
    條等物（所涉販賣第一級毒品罪嫌，另案審理中）；(二)95年
    8 月2 日18時38分許，在臺北縣中和市○○路、中和路口查
    獲，並扣得第一級毒品海洛因2 包（合計淨重0.10公克）。
    經警先後採集甲○○之尿液送驗結果，發現均呈鴉片類之陽
    性反應，始悉上情。
二、案經臺北縣政府警察局海山分局報請臺灣板橋地方法院檢察
    署檢察官偵查起訴，及臺北縣政府警察局中和分局報請臺灣
    板橋地方法院檢察署檢察官移送併辦。本院於準備程序進行
    中，被告就被訴事實為有罪之陳述，經告知簡式審判程序之
    旨，並聽取當事人之意見後，本院合議庭裁定由受命法官獨
    任進行簡式審判程序。
    理  由
一、上揭事實，業據被告甲○○於本院審理時坦承不諱，並有扣
    案之白粉33包、2 包、注射針筒6 支、止血帶1 條等物可資
    佐證，而扣案之白粉33包、2 包，經送鑑定結果，皆係第一
    級毒品海洛因無訛，淨重分別為7.63公克、0.10公克，此有
    法務部調查局鑑定通知書2 件在卷可憑（見本院訴字卷第21
    頁、本院訴緝字卷第33頁）。又被告先後二次為警查獲後，
    經警採集其尿液送驗結果，均呈鴉片類之陽性反應，有臺灣
    檢驗科技股份有限公司94年9 月28日、95年8 月22日濫用藥
    物尿液檢驗報告各1 件附卷足稽（見94年度毒偵字第5218號
    卷第47頁、本院訴緝字卷第34頁）。按海洛因經注射或吸入
    人體後，約80 %於24小時內自尿中排出，一般而言，尿液中
    能否驗出嗎啡陽性反應與其投與量、投與途徑、採尿時間、
    個人體質及檢測方法之靈敏度有關，國外曾有文獻報導注射
    6 毫克之海洛因鹽酸鹽，其代謝物嗎啡之平均可檢出時限約
    為26小時等情，前經行政院衛生署藥物食品檢驗局以81年9
    月8 日（81）藥檢壹字第8114885 號函述明確，為本院承辦
    毒品案件職務上所已知。被告上開採尿送驗結果，既檢出嗎
    啡之代謝物，而經判定呈鴉片類之陽性反應，並有上開扣案
    物品可資佐證，足以擔保被告之自白確與事實相符，而值採
    信。此外，被告前於92年間因施用第一級毒品案件，經臺灣
    高雄地方法院裁定送觀察、勒戒後，認無繼續施用毒品之傾
    向，於92年11月27日執行完畢後釋放出所，並由同法院以92
    年度訴緝字第220 號判決免刑確定等情，亦有該案刑事判決
    書、刑案資料查註紀錄表、臺灣高等法院被告前案紀錄表各
    1 件存卷可參。綜上，本案事證明確，被告犯行堪予認定，
    應依法論科。
二、按刑事法若干犯罪行為態樣，本質上原具有反覆、延續實行
    之特徵，立法時既予特別歸類，定為犯罪構成要件之行為要
    素，則行為人基於概括之犯意，在密切接近之一定時、地持
    續實行之複次行為，倘依社會通念，於客觀上認為符合一個
    反覆、延續性之行為觀念者，於刑法評價上，即應僅成立一
    罪。學理上所稱「集合犯」之職業性、營業性或收集性等具
    有重複特質之犯罪均屬之，例如經營、從事業務、收集、販
    賣、製造、散布等行為概念者是（最高法院95年度台上字第
    1079號判決要旨參照）。亦即，立法者針對特定刑罰規範之
    構成要件，已預設其本身係持續實行之複次行為，具備反覆
    、延續之行為特徵，故將之總括或擬制成一個構成要件之「
    集合犯」行為，因刑法評價上為構成要件之行為單數，應僅
    成立一罪。而查毒品一般具有成癮性、濫用性（此觀乎毒品
    危害防制條例第2 條之規定自明），立法實務首重以刑事處
    遇方式戒斷行為人之毒癮，若無法收其實效，始依法追訴處
    罰（此觀乎毒品危害防制條例第20條、第23條之規定即明）
    ，故依個案情形，倘行為人係因施用毒品成癮，其於密切接
    近之時、地，持續多次施用毒品之行為，具備反覆、延續之
    行為特徵，於刑法評價上，應僅成立集合犯一罪（學者林鈺
    雄著「跨連新舊法之施用毒品行為—兼論行為單數與集合犯
    、接續犯概念之比較」，刊於臺灣本土法學雜誌第84期第14
    1 頁以下，亦採相同之見解）。依過去實務，有關行為人多
    次施用毒品之犯罪，通常係依修正前刑法第56條連續犯之規
    定論以一罪，並加重其刑，惟因上開刑法第56條連續犯規定
    ，業經修正刪除，並自95年7 月1 日施行，惟修正理由說明
    四載明：「至連續犯之規定廢除後，對於部分習慣犯，例如
    竊盜、吸毒等犯罪，是否會因適用數罪併罰而使刑罰過重產
    生不合理之現象一節，在實務運用上應可參考德、日等國之
    經驗，委由學界及實務以補充解釋之方式，發展接續犯之概
    念，對於合乎接續犯或包括的一罪之情形，認為構成單一之
    犯罪，以限縮數罪併罰之範圍，用以解決上述問題」等語。
    本院基於前述施用毒品構成要件之反覆實行特徵，並考量連
    續犯規定業經刪除之法律實然面暨修正刪除之立法理由，認
    為行為人如基於反覆實行之犯意，在密切接近之一定時、地
    ，持續實行單次或複次之施用毒品行為者，均僅成立集合犯
    一罪。查被告前已有施用毒品紀錄，其於本院準備程序時供
    稱：我從94年1 月間開始施用毒品，一直到同年9 月9 日為
    警查獲，後來還是一直施用，中間都沒有間斷，最後一次施
    用時間是95年8 月15日晚上，這段期間，約每2 天施用1 次
    海洛因等語（見本院訴緝字卷第22頁），足認本件被告係因
    成癮，基於包括之犯罪決意，而反覆施用第一級毒品海洛因
    無疑。被告既係基於施用毒品之包括犯意，於密接之時、地
    ，反覆而持續施用第一級毒品，揆諸前揭說明，自應論以集
    合犯之包括一罪。又被告係自94年1 月間某時起開始施用第
    一級毒品海洛因，嗣刑法部分條文固於95年7 月1 日修正施
    行，惟被告最後施用時間95年8 月15日，係在刑法修正生效
    之後，且被告密集多次施用第一級毒品海洛因之行為，應論
    以集合犯之包括一罪，業如前述，雖一部涉及舊法，一部涉
    及新法，應逕依最後行為時之法律處斷，不生比較新舊法之
    問題。是核被告所為，係犯毒品危害防制條例第10條第1 項
    之施用第一級毒品罪。其持有第一級毒品海洛因之低度行為
    ，為施用之高度行為所吸收，不另論罪。被告持有海洛因之
    行為既不另論罪，縱其持有之海洛因已逾行政院公告之一定
    數量，亦無加重其刑之適用。起訴書雖僅敘及被告自94年1
    月間起至同年9 月9 日止之施用海洛因犯行，惟其餘施用行
    為與之既有包括一罪之實質上一罪關係，為起訴效力所及，
    本院自應併予審究。爰審酌被告前因施用毒品，曾受觀察、
    勒戒執行完畢，仍不能根絕毒癮，再次漠視法令而犯本罪，
    且二度為警查獲，經檢察官提起公訴及移送併辦後，仍反覆
    密集施用，顯見其沈迷毒品甚為嚴重，非但戕害自我身心健
    康，且足以敗壞社會風氣，對於社會治安亦潛有相當之威脅
    ，兼衡其犯罪之動機、目的、手段、施用期間、次數，及犯
    罪坦承犯行，態度尚屬良好等一切情狀，量處如主文所示之
    刑，以示懲儆。扣案之海洛因2 包（合計淨重0.10公克），
    為本案查獲之第一級毒品，不問屬於犯人與否，應依毒品危
    害防制條例第18條第1 項前段規定沒收銷燬之；注射針筒6
    支、止血帶1 條，皆為被告所有，供其施用第一級毒品海洛
    因所用之物，此據被告供承在卷，爰均依刑法第38條第1 項
    第2 款規定諭知沒收之。至於扣案之第一級毒品海洛因33包
    （合計淨重7.63公克），係攸關被告另案涉嫌販賣第一級毒
    品之重要證物，爰不於本件判決宣告沒收銷燬之。又被告最
    後於95年8 月15日施用海洛因後，因服用解癮藥，從此中斷
    反覆施用海洛因，亦據被告供明無訛（見本院偵緝字第卷第
    22頁、第64頁），嗣被告縱再有施用海洛因之行為，顯係基
    於另一犯罪決意所為，非屬本件起訴效力所及，應另行追訴
    處罰，附此敘明。
據上論斷，應依刑事訴訟法第273 條之1 第1 項、第299 條第1
項前段，毒品危害防制條例第10條第1 項、第18條第1 項前段，
刑法第11條前段、第38條第1 項第2 款，判決如主文。
本案經檢察官沈志成到庭執行職務。
中　　華　　民　　國　　96　　年　　1 　　月　　10　　日
                  刑事第十五庭　法　官　朱嘉川
以上正本證明與原本無異。
如不服本判決，應於判決送達後10日內，向本院提出上訴狀。
                                書記官　陳聖儒
中　　華　　民　　國　　96　　年　　1 　　月　　12　　日
附錄本案論罪科刑法條全文：
毒品危害防制條例第10條：
施用第一級毒品者，處6 月以上5 年以下有期徒刑。
施用第二級毒品者，處3 年以下有期徒刑。
